臺灣高等法院刑事判決　　　　　　　 100年度上訴字第3280號
上　訴　人
即　被　告　吳義勝
指定辯護人　本院公設辯護人 李廣澤
上列上訴人即被告因違反毒品危害防制條例等案件，不服臺灣桃
園地方法院100 年度訴字第408 號，中華民國100 年10月11日第
一審判決（起訴案號：臺灣桃園地方法院檢察署100 年度偵字第
9466號），提起上訴，本院判決如下：
    主  文
上訴駁回。
    事  實
一、吳義勝前於民國94年間，因違反毒品危害防制條例案件，經
    臺灣桃園地方法院以94年度訴字第1029號判決判處有期徒刑
    8月、4月，應執行有期徒刑10月，嗣並確定；復於同年間，
    因竊盜案件，經臺灣桃園地方法院以94年度簡上字第293 號
    判決改判有期徒刑1年2月確定；前開罪刑，經裁定應執行有
    期徒刑1年11月，94年12月12日入監執行，刑期起算，96年1
    月2日因縮短刑期假釋出監，交付保護管束，96年6月26日保
    護管束期滿，前開假釋未經撤銷，視為執行完畢；98年間，
    因違反毒品危害防制條例案件，經臺灣桃園地方法院以98年
    度審訴字第1415號判決有期徒刑9月，嗣並確定，98年9月24
    日入監執行，刑期起算，99年6月19日縮刑期滿執行完畢。
二、吳義勝仍不知自我檢束，與年籍、姓名不詳、僅知綽號各為
    「洪瑞芳」、「阿保」之成年男子，均明知海洛因乃政府公
    告依法不得運輸之第一級毒品，且經行政院公告為甲類管制
    進出口物品而屬未獲許可不得私運入境之管制進出口物品，
    竟共同基於自大陸地區運輸、私運海洛因進口之犯意聯絡，
    於100 年3 月22日，先由「洪瑞芳」撥打吳義勝所持用、惟
    非其所有之門號0000000000（該門號乃搭配吳義勝所有之NO
    KIA 廠牌手機，詳如附表二編號1 所示），邀約吳義勝於10
    0 年3 月29日前往大陸地區私運海洛因進口，亦即推由吳義
    勝前往大陸地區將「洪瑞芳」所取得之海洛因攜帶私運回臺
    ，許諾事成後擬將吳義勝之欠款新臺幣（下同）6 萬元勾消
    作為報酬；吳義勝為能求得前開免除債務之利益，旋即在其
    當時居住之桃園縣中壢市○○街21號租屋處內應允此事，並
    由「阿保」於翌日（23日），至吳義勝之前開租屋處轉交非
    屬運毒報酬之來回機票與食宿費用1 萬5 千元，供吳義勝搭
    機往返及食宿之花用。之後，吳義勝即依約於100年3月29日
    從臺灣地區自行搭乘澳門航空公司NX－609號班機出境前往
    澳門，續從澳門搭車抵達大陸地區廣東省珠海市拱北關區，
    待其步出拱北關區旋至位在附近之步步高飯店402號房下榻
    等候；嗣於100年3月31日，「洪瑞芳」依約前往該飯店房間
    內與吳義勝會合，同時取出如附表一所示每包各以塑膠袋2
    個、保險套2只、膠帶1綑已分裝完畢之球狀海洛因共3條交
    給吳義勝，另指示吳義勝於搭機返臺後尚須等候「阿保」撥
    打前開行動電話聯繫接毒事宜，吳義勝遂在該飯店房間內逕
    將該等條狀海洛因3條塞入肛門，再經拱北關區到達澳門，
    於同日晚間搭乘澳門航空公司NX－518號班機飛抵桃園國際
    機場，藉此方式運輸、私運海洛因入境臺灣地區，嗣為警於
    同日19時50分持檢察官核發之拘票及鑑定許可書，拘提吳義
    勝至桃園縣桃園市敏盛醫院實施X光檢測，發現腹腔中藏有3
    條條狀異物，經吳義勝陸續從體內排出而查獲，並扣得如附
    表一、附表二、附表三所示之物。
三、案經行政院海岸巡防署海岸巡防總局北部地區巡防局報告臺
    灣桃園地方法院檢察署檢察官偵查起訴。
    理  由
一、按被告以外之人於審判外之言詞或書面陳述，除法律有規定
    者外，不得作為證據；又被告以外之人於審判外之陳述，雖
    不符合刑事訴訟法第159條之1至第159條之4之規定，但經當
    事人於審判程序同意作為證據，法院審酌該言詞陳述或書面
    陳述作成時之情況，認為適當者，亦得為證據；又當事人、
    代理人或辯護人於法院調查證據時，知有同法第159條第1項
    不得為證據之情形，而未於言詞辯論終結前聲明異議者，視
    為有前項之同意，刑事訴訟法第159條第1項及第159條之5分
    別定有明文。查本判決下列所引用被告以外之人於審判外所
    為之供述證據，檢察官、上訴人即被告吳義勝及辯護人對該
    等之證據能力並不爭執，其等至辯論終結前亦未聲明異議，
    本院審酌上開證據方法之作成情況，並無違法不當之情形，
    且與本案具有關聯性，應認以之作為證據應屬適當，而有證
    據能力。
二、前揭事實，業據被告於海巡署臺北機動查緝隊詢問、檢察官
    偵查、原審審理及本院審理時坦承不諱（見偵卷第23頁至第
    24頁、第54頁、第55頁、第79頁、原審卷第46頁正面至第47
    頁正面、第102頁正面、背面、本院卷第39頁背面、第51頁
    背面），並有海巡署臺北機動查緝隊搜索扣押筆錄、扣押物
    品目錄表、現場查獲照片14張、敏盛綜合醫院100年3月31日
    診斷證明書、被告腹腔X光片、汎達旅行社股份有限公司列
    印資料（被告搭乘來回班機資料）在卷可稽（見偵卷第9頁
    至第13頁、第27頁至第33頁、第47頁至第49頁背面）；復有
    扣案之附表一、附表二、附表三編號1所示之物足資佐證，
    而被告以塞入肛門之方式，運輸、私運入境臺灣地區之物，
    經送鑑定結果，均含海洛因成分（合計淨重132.46公克、驗
    餘淨重132.29公克、純質淨重104.88公克），有法務部調查
    局100年5月13日調科壹字第10023010700號濫用藥物實驗室
    鑑定書在卷可稽（見偵卷第81頁）。且查：
（一）參以被告於原審審理時供稱：我之前所說的「蕭軍」，其
      實真實姓名為「洪瑞芳」，他有打電話到我0000000000的
      諾基亞手機，我是用這支手機門號與「蕭軍」聯絡本案運
      毒。「洪瑞芳」年紀50歲，也是50年次的，是臺灣人，確
      實住址我不曉得，但是是在鶯歌一帶。「洪瑞芳」會要我
      幫他帶毒品是因為我有欠他錢，我欠他15萬元，還了9 萬
      元，還有欠6 萬元，於是他打電話給我，告訴我若我願意
      幫他帶毒品，我就不用再還他6 萬元。他一直跟我要錢，
      但我沒有錢還他，所以幫他帶毒品。我在大陸就是跟「洪
      瑞芳」聯繫接洽，是他把海洛因交給我的，也是他分裝成
      3 包的，但是是我塞入我的肛門的。「洪瑞芳」告訴我說
      若我回到臺灣，會有一個叫「阿保」的人會打我的000000
      0000電話跟我聯絡，我就把毒品交給他。我去澳門的來回
      機票、食宿費用共15000 元都是「阿保」拿給我的，在我
      在臺灣的租屋處拿給我的。本案分裝的保險套、塑膠袋、
      膠帶都是「洪瑞芳」所有的，都是他先包好再拿給我的。
      「阿保」年紀和「洪瑞芳」差不多，真實姓名我不知道，
      「阿保」會跟我聯絡是「洪瑞芳」說的。我到澳門後是先
      搭車到拱北關，再從拱北關步行到附近的步步高飯店。回
      程一樣是從拱北關搭車到澳門，再從澳門搭機回臺。「洪
      瑞芳」除了免掉我6 萬元的欠債之外，並沒有答應我其他
      運毒代價。我是於100 年3 月29日前約1 週，在我中壢市
      ○○街21號之租屋處接到「洪瑞芳」的來電，電話中他囑
      咐我於100 年3 月29日前往大陸地區運毒回臺。「阿保」
      則是上開電話後的翌日，先打電話與我聯絡，再將來回機
      票、食宿費用拿到我的租屋處給我等語（見原審卷第46頁
      正面、背面），顯見被告乃係為免除其積欠「洪瑞芳」6
      萬元之債務，而與「洪瑞芳」、「阿保」謀議由被告負責
      搭機前往大陸地區私運海洛因入境臺灣地區，被告與「洪
      瑞方」、「阿保」等人就運輸、走私海洛因犯行，有犯意
      聯絡與行為分擔，為共同正犯至明；被告於本院行準備程
      序時否認與「洪瑞芳」有共謀前開犯行云云（見本院卷第
      39頁正面），顯係事後卸責之詞，不足採信。
（二）被告雖於原審審理時供出前開毒品之來源為「洪瑞芳」之
      人；然依據證人即參與查獲本案之承辦人黃雍翔於原審審
      理時證稱：本件是經由檢舉人事先檢舉，才知被告會先搭
      那一班班機出、入境，且知道會攜帶毒品入境。被告到案
      之後，第一時間沒有陳述上游或同案，是後來被羈押之後
      才有說明。被告所供出之「洪瑞芳」是在大陸地區，所以
      我們無法繼續追查等語（見原審卷第101頁背面）；足見
      被告所為之自白，並未因而使相關偵查機關查獲其他正犯
      或共犯，自無法據此主張適用毒品危害防制條例第17條第
      1項減輕或免除其刑之規定。
（三）被告於本院行準備程序、審理時，固一再表示：我是因母
      親脊椎受傷，跟「洪瑞芳」借了15萬元，已還了9萬元，
      「洪瑞芳」為了6萬元找人來跟我催討，並揚言對我不利
      。「洪瑞芳」說不還就要修理我，後來「洪瑞芳」才提議
      我去運輸毒品6萬元就不用還云云（見本院卷第39頁正面
      、背面、第51頁背面、第52頁正面）；惟查，觀之被告自
      查獲以後，在接受海巡署臺北機動查緝隊詢問時，乃供稱
      前開毒品乃在大陸珠海之步步高飯店向綽號「陸哥」之臺
      灣人購買，目的是要自己吸食云云（見偵卷第24頁、第25
      頁），檢察官偵查時亦為前開相同意旨之供稱，原審行準
      備程序時，被告亦僅供稱：是我自己向「蕭軍」購買，買
      來自己施用云云（見原審卷第13頁背面、第31頁背面），
      直至原審審理時，被告始供稱：「洪瑞芳」打電話給我，
      告訴我若我願意幫他帶毒品，我就不用再還他6萬元。他
      一直跟我要錢，但我沒有錢還他，所以幫他帶毒品云云（
      見原審卷第46頁正面），均未提及母親脊椎受傷，急需用
      錢，為了無法清償6萬元債務，曾經遭「洪瑞芳」脅迫之
      事，則被告前開供稱是否屬實，容有疑義。況且，苟如被
      告所言，確有因積欠「洪瑞芳」6萬元無法清償而遭要脅
      ，被告本應嚴詞拒絕，報警處理，尋求保護，並以正當途
      徑賺錢還清，然被告卻不此之圖，竟答應配合運毒，顯示
      被告亦係圖謀前開6萬元債務免除之利益，企求不勞而獲
      、不賺而取之暴利甚明。是以，被告前開供稱，尚不足為
      其有利認定之依據，更無法據此即認被告前開犯行，已該
      當刑法第59條所規定「犯罪之情狀顯可憫恕」之要件而減
      輕其刑。
（四）綜上，被告前開自白與事實相符，本件事證明確，被告運
      輸、私運管制物品海洛因入境臺灣地區犯行，堪以認定。
三、論罪之理由：
（一）查扣案之如附表一所示之海洛因，乃毒品危害防制條例第
      2 條第2 項第1 款明定之第一級毒品，並經行政院依懲治
      走私條例第2 條第3 項授權所訂管制物品項目及其數額公
      告為甲類第4 目管制進出口物品。次查，本件扣案之海洛
      因乃係被告自大陸地區廣東省珠海市取得後起運，經由澳
      門搭機運抵臺灣地區，洵屬自大陸地區運輸、私運海洛因
      入境臺灣地區，而非僅自澳門私運海洛因入境臺灣地區，
      當有懲治走私條例第12條之適用（最高法院97年度臺上字
      第4325號判決意旨參照）。又所謂私運管制物品進口，乃
      指從國外私運管制物品進入臺灣地區，既遂與否係以進入
      國界為準，而運輸毒品罪純以實施毒品運送為足，非以運
      抵目的地構成犯罪完成要件，既遂與否改採起運為準，若
      已起運便告完成輸送行為（最高法院95年度臺上字第298
      號判決意旨參照）；本件被告與「洪瑞芳」、「阿保」共
      同基於自大陸地區私運海洛因入境臺灣地區之犯意聯絡，
      使得如附表一所示之海洛因起自大陸地區經由澳門運抵桃
      園國際機場，並下機進入我國領域內，其等運輸海洛因及
      私運管制物品進口之行為皆認完成，均為既遂犯。核被告
      所為，係犯毒品危害防制條例第4 條第1 項運輸第一級毒
      品罪、懲治走私條例第12條、第2 條第1 項準私運管制物
      品進口罪。
（二）被告持有海洛因純質淨重達10公克以上之低度行為，為其
      運輸之高度行為所吸收，不另論罪。
（三）被告與「洪瑞芳」、「阿保」間，具有犯意聯絡及行為分
      擔，論以共同正犯。
（四）被告以一私運行為同時觸犯運輸第一級毒品罪、準私運管
      制物品進口罪，為想像競合犯，依刑法第55條規定，應從
      一重之運輸第一級毒品罪處斷。
（五）被告有如事實欄所載之前科及執行完畢紀錄，有本院被告
      前案紀錄表在卷可考，其於受有期徒刑執行完畢後之5 年
      以內故意再犯本案有期徒刑以上之罪，為累犯，但就法定
      刑死刑與無期徒刑部分，依刑法第64條第1 項、第65條第
      1 項規定，不得加重，只就法定刑得併科罰金刑部分，依
      刑法第47條第1 項規定，加重其刑。又被告於偵查及審理
      中屢次自白其確有運輸、私運海洛因進入臺灣地區之犯行
      ，業如前述，應依毒品危害防制條例第17條第2 項規定，
      減輕其刑，並依刑法第71條第1 項規定，先加重後減輕之
      。
四、原審以被告運輸、私運海洛因進入臺灣地區犯行事證明確，
    認定被告係犯毒品危害防制條例第4 條第1 項運輸第一級毒
    品罪、懲治走私條例第12條、第2 條第1 項準私運管制物品
    進口罪；復審酌被告所運輸之海洛因數量非微，幸甫入境旋
    遭警方查獲始未造成重大實害，兼斟被告之犯後態度良好、
    略感悔悟，而量處有期徒刑16年6 月；並依據毒品危害防制
    條例第18條第1 項前段之規定，就如附表一所示之海洛因，
    因屬第一級毒品而宣告沒收銷燬；另就如附表二編號1 所示
    之行動電話，為被告所有且用於接洽私運海洛因之事，係供
    運輸第一級毒品犯罪所用之物，如附表二編號2所示之塑膠
    袋、保險套、膠帶，俱為共犯「洪瑞芳」所有用於貯存海洛
    因俾利攜運以防裸露或潮濕，皆係供作運輸第一級毒品犯罪
    所用之物，均依毒品危害防制條例第19條第1項前段規定，
    宣告沒收之。復說明扣案之如附表三編號1所示之行動電話
    SIM卡、如附表三編號2所示之行動電話及行動電話SIM卡，
    或屬不知情之他人所有、或與本案犯罪無關，均據被告詳敘
    在卷（見原審卷第14頁、第45頁），而不另為沒收之諭知。
    除「洪瑞芳」經由「阿保」交付予被告之來回機票與食宿費
    用1萬5千元乃係被告進行本案運輸毒品犯罪之必要交通食宿
    支出，非供其運輸毒品犯罪之用，亦非屬運輸毒品所得之對
    價或報酬，自不得依毒品危害防制條例第19條第1項規定宣
    告沒收；另毒品危害防制條例第19條第1項係規定沒收因犯
    罪（製造、販賣或運輸毒品）所得之財物，並不及於因犯罪
    所得之利益，是被告得據此免除之6萬元債務，乃係取得「
    抵銷債務」之財產上利益，並未因此而得有財物，亦不在該
    條項規定應沒收之列（最高法院89年度臺上字第1244號判決
    意旨參照），均應予補充說明外，其餘認事用法，並無違誤
    ，被告仍執陳詞提起上訴，並主張原審量刑過重云云，為無
    理由，應予以駁回。
據上論斷，應依刑事訴訟法第368條，判決如主文。
本案經檢察官侯名皇到庭執行職務。
中    華    民    國   100    年    12    月    15    日
                  刑事第九庭  審判長法  官  許仕楓
                                    法  官  劉興浪
                                    法  官  蔡守訓
以上正本證明與原本無異。
如不服本判決，應於收受送達後10日內向本院提出上訴書狀，其
未敘述上訴之理由者並得於提起上訴後10日內向本院補提理由書
（均須按他造當事人之人數附繕本）「切勿逕送上級法院」。
                                    書記官  許俊鴻
中    華    民    國   100    年    12    月    15    日
附表一：
┌─────────────────────────────────┬──┐
│物                品                名                稱          │數量│
├─────────────────────────────────┼──┤
│海洛因（合計淨重132.46公克、驗餘淨重132.29公克、純質淨重104.88公克│3條 │
│）                                                                │    │
└─────────────────────────────────┴──┘
附表二：
┌──┬─────────────────────────┬──┐
│編號│物              品              名              稱│數量│
├──┼─────────────────────────┼──┤
│1   │搭配門號0000000000號之NOKIA廠牌行動電話           │ 1具│
├──┼─────────────────────────┼──┤
│    │塑膠袋                                            │ 6個│
│    ├─────────────────────────┼──┤
│2   │保險套                                            │ 6只│
│    ├─────────────────────────┼──┤
│    │膠帶                                              │ 3綑│
└──┴─────────────────────────┴──┘
附表三：
┌──┬─────────────────────────┬──┬──────────┐
│編號│物              品              名              稱│數量│備                註│
├──┼─────────────────────────┼──┼──────────┤
│1   │門號0000000000號行動電話SIM卡                     │ 1張│非被告所有          │
├──┼─────────────────────────┼──┼──────────┤
│    │搭配門號00000000000000006260號之APPLE廠牌行動電話 │ 1具│與本案犯罪無關      │
│2   ├─────────────────────────┼──┼──────────┤
│    │門號00000000000000006260號行動電話SIM卡           │ 1張│與本案犯罪無關      │
└──┴─────────────────────────┴──┴──────────┘
附錄本案論罪科刑法條：
毒品危害防制條例第4條
製造、運輸、販賣第一級毒品者，處死刑或無期徒刑；處無期徒
刑者，得併科新臺幣 2 千萬元以下罰金。
製造、運輸、販賣第二級毒品者，處無期徒刑或 7 年以上有期
徒刑，得併科新臺幣 1 千萬元以下罰金。
製造、運輸、販賣第三級毒品者，處 5 年以上有期徒刑，得併
科新臺幣 7 百萬元以下罰金。
製造、運輸、販賣第四級毒品者，處 3 年以上 10 年以下有期
徒刑，得併科新臺幣 3 百萬元以下罰金。
製造、運輸、販賣專供製造或施用毒品之器具者，處 1 年以上
7 年以下有期徒刑，得併科新臺幣 1 百萬元以下罰金。
前五項之未遂犯罰之。
懲治走私條例第2條
私運管制物品進口、出口逾公告數額者，處 7 年以下有期徒刑
，得併科新臺幣 3 百萬元以下罰金。
前項之未遂犯罰之。
第1項所稱管制物品及其數額，由行政院公告之。
懲治走私條例第12條
自大陸地區私運物品進入臺灣地區，或自臺灣地區私運物品前往
大陸地區者，以私運物品進口、出口論，適用本條例規定處斷。